【裁判字號】    98,交聲,1032
【裁判日期】    980930
【裁判案由】    違反道路交通管理處罰條例聲明異議
【裁判全文】
臺灣士林地方法院交通事件裁定        98年度交聲字第1032號
原處分機關  臺北市交通事件裁決所
異  議  人
即受處分人  甲○○
上列異議人即受處分人因違反道路交通管理處罰條例案件，對於
臺北市交通事件裁決所於民國98年8 月20日所為之處分（原處分
案號：北市裁罰字第22-AEX968208號）聲明異議，本院裁定如下
：
    主  文
原處分關於吊扣職業小型車駕駛執照拾貳個月之部分撤銷。
甲○○上開撤銷部分不罰。
    理  由
一、異議意旨略以：異議人之機車駕照前因另案已遭吊銷，復於
    民國98年6 月30日酒後騎乘機車，為警查獲舉發伊酒後駕車
    ，嗣經臺北市交通事件裁決所處分，其中吊扣職業小型車汽
    車駕照12月部分，因伊當時係騎乘機車，非駕駛汽車，吊扣
    上開職業小型車汽車駕照之處分甚不合理，請求撤銷吊扣職
    業小型車汽車駕照之處分等語。
二、原處分意旨略以：異議人即受處分人甲○○所有車號CQF-80
    1 重型機車，於98年6 月30日凌晨3 時47分許，行經臺北市
    ○○街時，經警攔停舉發「汽車駕駛人酒精濃度超過規定標
    準（酒測值為0.50毫客/ 公升）之違規，依道路交通管理處
    罰條例第35條第1 項第1 款規定，處異議人罰鍰新臺幣（下
    同）30,000元，並吊扣駕駛執照12月及依同條例第24條第1
    項第2 款之（裁決書漏引第1 項第2 款）規定施以道路交通
    安全講習。再道路交通管理處罰條例所稱之汽車，依道路交
    通安全規則第2 條第1 項第1 款、道路交通管理處罰條例第
    3 條第8 款規定包括機器腳踏車，合先敘明。
三、按「汽車駕駛人，駕駛汽車經測試檢定有左列情形之一者，
    處新臺幣一萬五千元以上六萬元以下罰鍰，並當場移置保管
    其車輛及吊扣其駕駛執照一年，‧‧‧一、酒精濃度超過規
    定標準。（下略）」，道路交通管理處罰條例第35條第1 項
    第1 款定有明文；前項情形依同條例第24條第1 項第2 款規
    定，並應接受道路交通安全講習。而上開規定中所謂之「酒
    精濃度超過規定標準」，參酌道路交通安全規則第114 條第
    2 款規定，應係指「汽車駕駛人飲用酒類或其他類似物後其
    吐氣所含酒精濃度超過每公升0.25毫克或血液中酒精濃度超
    過百分之0.05以上者」而言。經查，異議人於前開舉發時間
    、地點，酒後騎乘車號CQF-801 號機車上路後，為警攔檢，
    並測得其呼氣中所含酒精濃度為每公升0.5 毫克之事實，業
    經異議人於異議狀內坦承屬實，並有查獲警員開具之舉發違
    規通知單一份附卷可稽，是異議人確有前述騎乘機車經測試
    檢定，酒精濃度超過規定標準之違規事實，自堪認定，應依
    法裁罰。
四、原處分機關因認異議人有前開酒醉騎乘重型機車之違規事實
    ，依上開道路交通管理處罰條例第35條第1 項第1 款規定，
    除裁處異議人罰鍰及接受道路交通安全講習以外，並因異議
    人僅領有職業小型車駕駛執照，其普通重型機車駕照前經另
    案吊銷，吊銷期間自95年5 月26日至98年5 月25日止，吊銷
    期滿後異議人並未重新考領機車駕照，是本件違規當時異議
    人屬無機車駕照狀態，即無重型機車駕駛執照可以吊扣，並
    以臺北市交通事件裁決所98年9 月14日北市裁申字第098411
     64200號函及所附異議人吊扣銷歷史情況表2 紙據以說明，
    而逕行吊扣其職業小型車汽車駕駛執照。按就前揭吊扣駕駛
    執照部分，雖非無見，惟現行道路交通管理處罰條例第68條
    規定：「汽車駕駛人，因違反本條例及道路交通安全規則之
    規定，受吊銷駕駛執照處分時，吊銷其持有各級車類之駕駛
    執照」，則由其文義之反面解釋，汽車駕駛人受吊扣駕駛執
    照之處分時，即僅能吊扣其某特定級別車類之駕駛執照，而
    不能及於駕駛人之各級車類駕駛執照，此觀諸修正前道路交
    通管理處罰條例第68條原規定：「汽車駕駛人，因違反本條
    例及道路交通安全規則之規定，受吊扣或吊銷駕駛執照處分
    時，吊扣或吊銷其持有各級車類之駕駛執照」，相較現行規
    定僅多出「吊扣或」3 字，其修正理由則謂：「原條文將違
    法或違規駕駛人所持有各級車輛之駕駛執照一併吊扣，失之
    過酷，影響人民工作及生活過鉅」（參立法院公報第94卷第
    70期第136 頁、第138 頁之院會紀錄），由修法原因而言，
    益臻明顯。至於應吊扣何種類之駕駛執照，則應視駕駛人違
    規當時所駕駛之車輛種類而定。準此，本件異議人酒後騎乘
    重型機車上路，依上說明，應僅能吊扣其重型機車駕駛執照
    ，不能吊扣其職業小型車之汽車駕駛執照。經查，異議人前
    因另件酒駕案件，經處分其普通重型機車駕照自95年5 月26
    日起吊銷至98年5 月25日止，且上開吊銷期間屆滿後，異議
    人並未重新考領機車駕照，有上開臺北市交通事件裁決所98
    年9 月14日北市裁申字第09841164200 號函及所附異議人吊
    扣銷歷史情況表2 紙可資證明，是異議人於本件酒駕時既未
    持有重型機車之駕駛執照，依上說明，異議人既無重型機車
    之駕駛執照可供吊扣，自應視為無從執行前開吊扣裁罰，而
    無須再另行吊扣異議人持有之其他級車類駕駛執照，是故，
    原處分誤將異議人領有之職業小型車汽車駕駛執照予以吊扣
    ，此部分裁決即有違誤。
五、按交通法庭認為聲明異議有理由或聲明異議雖無理由而原處
    分不當或違法者，應以裁定將原處分經聲明異議部分撤銷，
    並自為裁定，道路交通案件處理辦法第20條前段定有明文。
    經查，異議人確有酒後駕車，經測得其酒精濃度超過規定標
    準之違規情事，原處分機關據此裁處異議人罰鍰、吊扣其職
    業小型車汽車駕駛執照及施以道路交通安全講習，而前開吊
    扣駕駛執照之處罰部分，因異議人係駕駛重型機車上路違規
    ，由現行法令而言，應僅能吊扣其重型機車駕駛執照，而不
    能逕行吊扣其職業小型車汽車駕駛執照，至異議人無重型機
    車駕駛執照可供吊扣，則應視為無從執行其吊扣處分，均如
    前述，異議人執此指摘原裁決不當，向本院聲明異議，請求
    撤銷前開吊扣其職業小型車汽車駕駛執照部分之裁決，依上
    說明，為有理由，是故，應由本院將原處分關於吊扣異議人
    職業小型車汽車駕駛執照之部分撤銷，並諭知上開撤銷部分
    不罰。
據上論斷，應依道路交通案件處理辦法第20條前段，裁定如主文
。
中    華    民    國    98    年    9     月    30    日
                  交通法庭法  官  吳維雅
以上正本證明與原本無異。
如不服本裁定應於送達後5 日內向本院提出抗告狀。
                          書記官  劉育君
中    華    民    國    98    年    9     月    30    日


司法院資訊處製作；財團法人民間司法改革基金會備份。
